臺灣宜蘭地方法院刑事判決　　　　　　　 93年度易字第229號
　　公　訴　人　臺灣宜蘭地方法院檢察署檢察官
　　被　　　告　乙○○
　　　　　　　　　　　　樓之1.
　　　　　　　　己○○
上列被告等因竊盜等案件，經臺灣宜蘭地方法院檢察署檢察官提
起公訴（九十二年度偵字第一八四八號），暨移送併辦（臺灣花
蓮地方法院檢察署九十四年度偵字第三二一五、三四一六、三四
六一、三四六二、三五一六、三五八四、三八七一號），本院判
決如下：
    主  文
乙○○共同偽造特許證，足以生損害於公眾及他人，累犯，處有
期徒刑肆月，如易科罰金，以佰元折算壹日。偽造之ＨＱ─五
七五五號車牌貳面均沒收之；又變造駕駛執照，足以生損害於公
眾及他人，累犯，處有期徒刑肆月，如易科罰金，以佰元折算
壹日。扣案丁○○駕駛執照上乙○○照片壹枚沒收之。應執行有
期徒刑陸月，如易科罰金，以佰元折算壹日。偽造之ＨＱ─五
七五五號車牌貳面及扣案丁○○駕駛執照上乙○○照片壹枚，均
沒收之。
己○○無罪。
    事  實
一、乙○○前因犯竊盜案件，經臺灣花蓮地方法院判處有期徒刑
    四月確定，於民國九十一年三月一日易科罰金執行完畢後，
    詎仍不知悛悔，於民國九十二年五月二日某時許，與庚○○
    （另經臺灣板橋地方法院於九十四月四月一日以九十二年度
    訴緝字第二四四號判處有期徒刑三年）、甲○○（業經臺灣
    板橋地方法院於九十二年十一月二十八日以九十二年度易字
    第一九八０號判處有期徒刑一年，經上訴臺灣高等法院後，
    撤回上訴確定）基於偽造特種文書即車牌之共同犯意聯絡與
    行為分擔，在桃園縣平鎮市○○路雙連二段五十三之九號，
    以噴漆方式偽造戊○○所有之自用小貨車上懸掛之ＨＱ─五
    七五五號車牌二面，完成後得款新臺幣（下同）三千元，足
    以損害公路監理機關對於車牌管制之正確性及戊○○。嗣經
    警於九十二年七月十六日借提甲○○後，在桃園縣平鎮市雙
    連坡四十八號扣得其所偽造之ＨＱ─五七五五號車牌二面。
二、乙○○於九十二年六月間某日，在宜蘭縣宜蘭市○○路段拾
    獲丁○○於九十年遭竊而脫離持有之駕駛執照一枚後，即基
    於變造該枚駕駛執照之犯意而予以侵占據為己有，並旋在臺
    北縣境內某處換貼其照片至該枚駕駛執照上，而變造完成丁○○遭竊之駕駛執照，足以損害於公路監理機關對於駕駛執
    照核發、管理之正確性及丁○○。嗣經警於九十二年七月十
    二日七時許，在花蓮縣吉安鄉○○路○段二十號當場查獲，
    並扣得該枚經其變造完成之駕駛執照。
三、案經宜蘭縣警察局宜蘭分局報告臺灣宜蘭地方法院檢察署檢
    察官偵查起訴。
    理  由
壹、有罪部分：
一、訊據被告乙○○固於本院審理時，到庭坦承確於前開時、地
    偽造車牌二面及換貼其自身照片而變造扣案丁○○駕駛執照
    之事實不諱，惟辯稱：
  (一)因受同案被告己○○之託始至桃園縣平鎮市○○路雙連二段
    五十三之九號油漆房屋，工作完成後因庚○○前往該處，以
    三千元雇用其為車牌噴漆，其便受僱製作車牌。但迄至製作
    完成後，始知此舉為偽造車牌，遂逕行離去等語。
  (二)扣案丁○○之駕駛執照並非其在宜蘭縣宜蘭市某處拾獲，而
    係庚○○交付並指示其換貼己身照片後，才予以變造等語。
二、然查：
  (一)另案被告庚○○已對偽造之ＨＱ─五七五五號車牌二面係其
    與王明章於九十二年五月二日在桃園縣平鎮市○○路雙連二
    段五十三之九號偽造等情，於臺灣板橋地方法院九十二年度
    易字第一九八０號竊盜案件中供明屬實，被告己○○亦於本
    院交互詰問時到庭證稱：其係於九十二年五月間委請乙○○
    至桃園縣平鎮油漆房屋等語明確，是依另案被告庚○○與被
    告己○○分別於另案及本院供證各語，再佐以被告乙○○於
    本院審理時到庭自承：其於九十二年五月間受己○○之託前
    往桃園縣平鎮油漆房屋後，因庚○○之雇用而以噴漆方式製
    作車牌二面，當時庚○○及王明章均在場，且其知悉車牌係
    由主管機關公路監理單位印發等語，即徵被告乙○○空言辯
    稱係於噴漆製作車牌完成後，始知自行製作車牌係屬偽造行
    為等語，洵屬避責飾究之語，委無可採。被告乙○○此部分
    犯行之事實已屬明確，應予依法論科。
  (二)扣案已遭被告乙○○換貼己身照片之駕駛執照，乃被害人丁○○於九十年遭竊之事實，已據被害人丁○○於警詢中證陳
    綦詳，是該枚已遭被告乙○○換貼照片之被害人丁○○駕駛
    執照，早已脫離被害人丁○○之持有狀態，彰彰明甚。又被
    告乙○○係於九十二年六月間某日在宜蘭縣宜蘭市○路段拾
    獲該枚脫離被害人丁○○持有狀態之駕駛執照等情，則迭據
    被告乙○○於警詢、偵查及本院準備程序中到庭供明屬實，
    足見其至本院審理時始翻異前詞改口辯稱：該枚身分證係庚○○所交付等語，實非可採。況另案被告庚○○於另案中已
    有變造他人身分證之犯行，是若該枚被害人丁○○之駕駛執
    照係另案被告庚○○所拾獲，衡情另案被告庚○○應即予以
    侵吞入己並換貼照片使用，俾以掩飾身分避免查緝，要無理
    由交付被告乙○○，更指示被告乙○○換貼照片之理。總上
    以觀，皆徵被告乙○○此部分所持辯解尚屬無由，要無可信
    。此外，復有已遭被告乙○○換貼照片變造完成之被害人丁○○駕駛執照一枚扣案可稽，其此部分犯行之事證亦臻明確
    ，同應依法論科。
二、核被告乙○○於事實一之所為，係犯刑法第二百十二條之偽
    造特種文書罪，而其於事實二之所為，則係犯刑法第二百十
    二條之變造特種文書罪及同法第三百三十七條之侵占離本人
    所持之物罪。其於事實一所犯之偽造特種文書罪，因與另案
    被告庚○○、甲○○間，具有共同之犯意聯絡及行為分擔，
    應論以共同正犯。然其於事實二所犯之二罪，因具有方法、
    目的之牽連關係，應依刑法第五十五條牽連犯之規定，從一
    重之變造特種文書罪處斷。至其所犯之偽造特種文書罪及變
    造特種文書罪之二罪間，因犯意個別，行為互殊，應分論併
    罰之。公訴意旨認被告乙○○所犯前開二罪應依牽連犯之規
    定，從一重處斷，容有誤會，附此述明。末查，被告乙○○
    前因犯竊盜案件，經臺灣花蓮地方法院判處有期徒刑四月確
    定，於九十一年三月一日易科罰金執行完畢之事實，已經其
    到庭自承在卷，且有臺灣高等法院被告全國前案紀錄表一份
    在卷足考，茲於有期徒刑執行完畢後五年內再犯有期徒刑以
    上之前開二罪，均應依刑法第四十七條累犯之規定，加重其
    刑。審酌被告乙○○不思循合法途徑獲取報酬，竟利用其噴
    漆之專長製作車牌，亦將拾獲之他人駕駛執照加以變造圖免
    查緝，情節匪淺且均對公路監理機關就車牌與駕駛執照核發
    、管理之正確性與被害人法益造成嚴重侵害，惟念其到庭坦
    承主要事實不諱，態度尚佳，再參酌其犯罪動機、目的、素
    行、手段及造成社會整體侵害程度等一切情狀，爰酌情各量
    處如主文所示之刑，並均併予諭知易科罰金之折算標準，且
    定其應執行刑及諭知易科罰金之折算標準，以資警懲。
三、偽造之ＨＱ─五七五五號車牌二面（扣於臺灣板橋地方法院
    九十二年度易字第一九八０號案件），皆應依刑法第三十八
    條第一項第二款之規定，併予諭知沒收之。至扣案變造之被
    害人丁○○駕駛執照一枚，因非該枚駕駛執照非屬被告乙○○所有之物，是僅就被告乙○○所有且供犯罪所用之照片一
    枚，依刑法第三十八條第一項第二款之規定，併予宣告沒收
    之，合予敘明。
貳、無罪部分：
一、公訴意旨另指：被告乙○○、己○○與另案被告庚○○、甲○○及丙○○共同基於常業之竊盜犯意，分別由被告庚○○
    及己○○租用桃園縣平鎮市○○路雙連一段四十六號、桃園
    縣平鎮市○○○段五十三之九號、雙連坡四十八號及花蓮縣
    吉安鄉○○路○段二十號等處，供作置放贓車及偽造車牌之
    場所。被告乙○○與己○○負責駕車搭載另案被告庚○○、
    甲○○與丙○○外出找尋下手行竊之車輛，並在現場把風，
    再由另案被告庚○○、甲○○或丙○○駕駛竊得之贓車返回
    前述處所後，由被告乙○○整理車身，塗去可識別之標誌，
    或懸掛由另案被告庚○○、甲○○與被告乙○○共同製作之
    偽造車牌，或基於概括犯意對車主恐嚇取財而取得購車或恐
    嚇取財之款項後，由另案被告庚○○、甲○○與丙○○平分
    ，被告乙○○則收取清洗每部贓車五千元，噴漆一萬元之報
    酬，被告己○○則收取每部贓車一萬元至二萬元（即每月約
    二、四萬元）不等之報酬（各該犯罪情節及時、地詳見附件
    之起訴書）。因認被告乙○○及己○○均涉犯刑法第三百二
    十一條第一項第三款、第四款之結夥三人以上攜帶兇器竊盜
    、同法第二百十六條、第二百十二條之行使偽造特種文書、
    同法第三百四十六條第一項、第三項之恐嚇取財既遂、未遂
    等罪嫌。
二、按犯罪事實應依證據認定之，無證據不得認定其犯罪事實，
    又不能證明被告犯罪者，應諭知無罪之判決，刑事訴訟法第
    一百五十四條第二項、第三百零一條第一項分別定有明文。
    次按，認定事實所憑之證據，其為訴訟上之證明，須於通常
    一般之人均不致有所懷疑，而得確信其為真實之程度者，始
    得據為有罪之認定，倘其證明尚未達到此一程度，而有合理
    之懷疑存在時，事實審法院復已就其心證上理由予以闡述，
    敘明其如何無從為有罪之確信，因而為無罪之判決，尚不得
    任意指為違法，最高法院三十二年上字第六五七號、五十二
    年臺上字第一三００號及七十六年臺上字第四九八六號分別
    著有判例可資參照。末按，刑事訴訟法上所謂認定犯罪事實
    之證據，係指足以認定被告確有犯罪行為之積極證據而言，
    如未能發現相當證據或證據不足以證明，自不得以推測或擬
    制之方法，以為裁判之基礎，最高法院二十九年上字第三一
    ０五號及四十年臺上字第八六號分別著有判例，且認定不利
    於被告之事實，須依積極證據，苟積極證據不足為不利於被
    告事實之認定，即應為有利於被告之認定，更不必有何有利
    之證據，最高法院三十年上字第八一六號判例可資參照。合
    先述明。
三、然查：
  (一)被告乙○○雖於警詢及偵查中曾自承：其知悉庚○○、甲○○與丙○○均有竊車之行為，及己○○每日均至桃園縣平鎮
    市與花蓮縣花蓮市贓車藏放處所等語綦詳，被告己○○亦於
    警詢及偵查中自白：其曾駕車搭載庚○○與甲○○在各縣市
    看車，亦知悉桃園縣平鎮市與花蓮縣花蓮市租處均有不明車
    輛進出，更曾通知庚○○注意警察等語明確，然觀之其等二
    人前開之自白內容，皆屬其等知悉另案被告庚○○、甲○○
    及丙○○行竊車輛之事實，要難持之作為認定其等二人與另
    案被告庚○○、甲○○及丙○○之間，具有竊車、改車及恐
    嚇取財等犯意聯絡或行為分擔之證據甚明。況另案被告庚○○及丙○○分別於警詢及偵查中皆已明確供陳：己○○乃庚○○雇用之司機，並不曾與其等二人及甲○○共同行竊車輛
    ，己○○與乙○○亦均未參與其等去電恐嚇車主索討金錢之
    行為等語綦詳，經核實與被告乙○○辯稱：其僅受僱噴漆製
    作車牌二面，並未參與竊車及恐嚇取財犯行等語，及被告己○○所辯：其乃受僱庚○○擔任司機工作，領取每月固定薪
    資六萬餘元，庚○○、甲○○及丙○○等人之竊車、改車及
    向車主恐嚇索討贖款等行為，其均未參與亦不知情等詞契合
    一致，是徵被告乙○○及己○○所為前開辯解，尚可採憑。
  (二)公訴意旨雖依另案被告甲○○於警詢及偵查中所為不利於被
    告乙○○及己○○之供述，逕認被告乙○○與己○○係與另
    案被告庚○○、甲○○及丙○○所為各該犯行間，具有共同
    犯意聯絡及行為分擔。惟另案被告甲○○不利於被告乙○○
    與己○○之供述，經核顯與另案被告庚○○及丙○○上開供
    述情節有所矛盾，且另案被告甲○○與庚○○事後因分贓不
    均而拆夥之事實，亦經另案被告甲○○與庚○○分別於警詢
    及偵查中供陳明確，足徵另案被告甲○○與庚○○之間，確
    因分贓爭議而起嫌隙。從而，另案被告甲○○泛指與另案被
    告庚○○相關之被告乙○○及己○○，皆屬與其等共同竊車
    、改車與恐嚇取財同夥之供述，自難謂無瑕疵而可作為不利
    於被告乙○○及己○○之有力證據甚明；況另案被告甲○○
    於警詢及偵查中關於其他被告之陳述部分，仍屬證人身分之
    陳述，在未予其他被告乙○○及己○○行使對質詰問權時，
    自不得逕採為對被告乙○○與己○○論罪科刑之依據。公訴
    意旨純依另案被告甲○○單方面之有瑕疵之警、偵訊供述，
    遽指被告乙○○及己○○係與其等所為之各該犯行間，具有
    共同犯意聯絡及行為分擔，舉證實仍不足。
  (三)綜上所陳，公訴意旨依憑各該被害人車輛遭竊後，懸掛偽造
    之車牌及曾遭來電恐嚇取財等客觀事實，佐以另案被告甲○○非無瑕疵之供述，即認被告乙○○及己○○係與另案被告
    庚○○、甲○○及丙○○間，就所犯之各該罪行間，具有共
    同犯意聯絡及行為分擔，舉證實有不足，而顯不足以達到一
    般人無懷疑且得確信之程度。此外，復經本院再查亦無其他
    直接證據抑或間接證據可資證明或補強被告乙○○、己○○
    對前開公訴意旨所認之各該犯行，基於禁止推定罪狀之法則
    ，確保國家刑罰權之正確行使之目的，及揆諸首揭判例意旨
    及法條規定，因被告乙○○、己○○於此部分之犯罪嫌疑均
    有不足，皆不能證明其等各自之犯罪行為，爰依法為被告己○○無罪之諭知。至被告乙○○部分，則因公訴意旨認其此
    部分之犯行，乃與其前開有罪部分間，具有牽連犯之裁判上
    一罪關係，本院爰不另為無罪之宣告，併此記明。
、併辦意旨（臺灣花蓮地方法院檢察署九十四年度偵字第三二
    一五、三四一六、三四六一、三四六二、三五一六、三五八
    四、三八七一號）雖認被告乙○○另涉犯刑法第三百二十一
    條第一項第三款之攜帶兇器竊盜罪嫌，然因本件公訴人起訴
    所指被告乙○○涉犯竊盜罪嫌部分，均因乏證據予以證明而
    無法認定被告乙○○於起訴事實中所犯之各該竊盜犯行，已
    詳前述，是移送併辦部分，自與本件起訴事實無刑法第五十
    六條連續犯之裁判上一罪關係。從而，因移送併辦部分並非
    本院所得審究之範圍，爰依法將移送併辦部分退回臺灣花蓮
    地方法院檢察署另為適法之裁判，特此敘明。
據上論斷，應依刑事訴訟法第二百九十九條第一條前段、第三百
零一條第一項，刑法第二十八條、第二百十二條、第三百三十七
條、第五十五條後段、第五十一條第五款、第四十一條第一項前
段、第四十七條、第三十八條第一項第二款，罰金罰鍰提高標準
條例第一條前段、第二條，判決如主文。
本案經檢察官賴慶祥到庭執行職務
中　　華　　民　　國　　94　　年　　12　　月　　30　　日
                  臺灣宜蘭地方法院刑事第三庭
                      審判長法  官　黃  永  勝
                            法  官  林  楨  森
                            法  官  陳  嘉  年
以上正本證明與原本無異。
如不服本判決應收受本判決後10日內向本院提出上訴書狀，其未
敘述上訴理由者，並得於提起上訴後10日內向本院補提理由書狀
 (均須按他造當事人之人數附繕本)「切勿逕送上級法院」。
                            書記官　詹  玉  惠
中　　華　　民　　國　　95　　年　　1 　　月　　2 　　日
附錄本案論罪科刑法條全文
刑法第二百十二條
偽造、變造護照、旅券、免許證、特許證及關於品行、能力服務
或其他相類之證書、介紹書，足以生損害於公眾或他人者，處一
年以下有期徒刑、拘役或三百元以下罰金。
